【裁判字號】    98,交抗,1044
【裁判日期】    980619
【裁判案由】    違反道路交通管理處罰條例
【裁判全文】
臺灣高等法院交通事件裁定            98年度交抗字第1044號
抗  告  人
即受處分人  甲○○
上列抗告人因違反道路交通管理處罰條例案件，不服臺灣臺北地
方法院98年度交聲字第670號，中華民國98年3月13日裁定，提起
抗告，本院裁定如下：
    主  文
抗告駁回。
    理  由
一、本件抗告人即受處分人甲○○不服原裁定，抗告意旨略稱：
（一）臺灣道路不平整是公認的事實，但是這並不能夠代表人民
      要這樣心甘情願的接受它。繳了牌照稅，縱使有百般不願
      ，還是要讓自己在這樣恐怖的道路中騎乘，道路品質應該
      是由政府所監督，有關單位監督不周，甚至說不定有其從
      中包庇收取利益等等，對於現況除了無奈，是無能為力，
      只能儘量的閃避路上的小坑洞。對於開車的官員們，這小
      坑洞、人孔蓋或是水溝蓋只是讓汽車震動一下，但是對於
      機車族卻可能因此致命。本次抗告人所行經道路正在施工
      ，內側車道路面品質一等一，而外側車道除了超級不平整
      的路面，還有很危險的水溝蓋，更不用提那裡因為是個銀
      行又正好在轉彎，計程車違規在紅線區域接客下客，相同
      都有繳交牌照稅燃料稅或是一大堆雜七雜八的稅金，換來
      的卻是不公平的待遇，這時卻有員警以逸待勞的站在捷運
      站上拍攝取締？不是應該取締違規停靠的計程車或汽車嗎
      ？既然知道機車會被擠上禁行機車道，不是應該在下面疏
      導交通嗎？（附註：臺灣施行禁行機車道真的是落後國家
      的舉動！除了會造成更多事故意外，優點只有方便了汽車
      。）
（二）另外，抗告人於原審所爭執者，是員警取締時未能顯示外
      側車道交通及路面狀況。在違規取證照片中，顯見其外側
      車道資訊不足，為何原審裁定書中卻突然能夠看到外側車
      道的狀況？是依據那右側只露出一些的機車嗎？我們之間
      保持著安全距離也稱右側為「並無遭阻礙之情形」？機車
      不似汽車，碰到了只有車身受損而已，輕輕碰一下可能會
      平衡不穩而摔倒，所以機車騎士的安全距離都會拉大，而
      拉大的距離並不代表那是可以走行的空間，只要右側有車
      那也即為一個阻礙，機車騎士並不能夠把手靠著把手的往
      前行駛，那代表的是抗告人與其他機車之間閃躲坑洞時的
      反應距離，這意義也像是在開車時，車與車之間所保持的
      安全距離，不是代表可以讓人家超車的距離。原審認「禁
      行機車」標字是指該車道之所有車道，但就是因為臺灣道
      路標準不一，每個交岔路口之後的下個路口路面有幾線道
      誰能夠有把握？而原審認定抗告人辯稱在交岔路口30公尺
      內無違規，抗告人並不是這個意思。
（三）原審認定抗告人車頭筆直向前並無偏右之舉，「顯」非抗
      告人所稱正欲切換車道，惟抗告人以誇張的1 公尺當作其
      踏入禁行機車道的橫向距離，當抗告人踏入禁行機車道1
      公尺，而欲往右切入20公尺外的原外側車道，龍頭擺動的
      角度以反三角函數來計算，Acttan（1/20）＝0.00000000
      00弧度，再由弧度換算成一般認知的角度，則為0.000000
      000057.3＝2.00000000度，因此抗告人只須要將龍頭擺
      動2.9度就一定能在20公尺內切換車道，機車與汽車的不
      同就在於轉動時，汽車力向盤有省力齒輪裝置，因此需要
      轉動比較大的角度才能變換車道，因此不能依照開車的經
      驗與騎車相做比較，而這2.9度要從本件違規取證照片上
      看出，真的很難。
（四）最近新聞媒體有報導同本件舉發之地點，立委質疑該路段
      照相舉發機車行經禁行機車道為不妥，既然大家已經對於
      該路段產生質疑，何以原審仍認同本件之取締？
（五）原審提及注意事項的拘束力小於命令與法律，然抗告人所
      提並非得要以此為依據撤銷處分，抗告人所提到之「道安
      執法實施計劃」只是提供一個客觀的看法列述員警取締時
      應該要注意的項目，並非著眼於「注意事項」以及其計畫
      實施時間。
（六）一般民眾本來對於法律就不是專門，許許多多的法律小規
      則，抗告人也很難完全知道。抗告人這次申訴，是對於臺
      灣地區機車族不公平路權而申訴的，臺灣道路上外側有汽
      車違停以及不平整路面，多半的內側車道都是平整的，倘
      右外側車道如此平坦，汽車違規停車警察會取締，誰會想
      要跟內側的汽車一起爭道呢? 除此之外，臺灣汽車駕駛人
      應該有認知，所有交通工具的路面使用權利應該相當，不
      可以歧視機車駕駛人。在國外，機車可是被與汽車同等看
      待的，因此不應該說是與汽車爭道，本來就不應該設置禁
      行機車道的。最後，應該是由員警舉證外側車道無障礙才
      能夠說服這次的處罰。爰提起本件抗告等語。
二、按機器腳踏車爭道行駛，不在規定車道行駛，處機車駕駛人
    新臺幣（下同）6百元以上1千8百元以下罰鍰，並記違規點
    數1點，道路交通管理處罰條例第45條第13款、第63條第1項
    第1款定有明文。
三、經查：
（一）本件抗告人於民國97年10月27日下午1時41分許，駕駛689
      -FAG號重型機車，行駛於臺北市○○○路○ 段禁行機車之
      車道，經臺北市政府警察局交通警察大隊警員拍照採證後
      ，逕行製單舉發抗告人有道路交通管理處罰條例第45條第
      13款之違規行為，嗣經抗告人於應到案日期前向原處分機
      關即交通部公路總局臺北區監理所板橋監理站申訴，由原
      處分機關函請臺北市政府警察局中山分局調查結果，仍認
      抗告人有前開違規行為，原處分機關乃依道路交通管理處
      罰條例第45條第13款、第63條第1項第1款，及違反道路交
      通管理事件統一裁罰基準表之規定，於98年2月3日以板監
      裁字裁41-AM0000000號裁決書裁處罰鍰6百元，並予記違
      規點數1點。抗告人對其有於上揭時、地，騎乘前開重型
      機車行駛於禁行機車車道之事實，並未否認，並有臺北市
      政府警察局北市警交大字第AM0000000號舉發違反道路交
      通管理事件通知單（見原審卷第9頁）、現場採證照片（
      見原審卷第8頁）、臺北市政府警察局中山分局97年12月8
      日北市警中分交字第09734423600號書函（見原審卷第27
      頁）在卷可稽，堪認抗告人確有本件交通違規事實無誤。
（二）抗告意旨雖稱員警所攝之違規取證照片，未能顯示外側車
      道交通及路面狀況，據以爭執原審關於其外（右）側車道
      並無遭阻礙之事實認定有誤，同時以該照片，自以三角函
      數設算，辯稱機車所需變換車道之距離較長，無法由舉發
      照片看出抗告人所駕駛之車輛是否有朝外（右）側轉換車
      道之角度云云。惟觀諸本件員警所攝之違規取證照片，雖
      未能見當時道路狀況之全景，然仍得見抗告人係騎機車在
      繪製黃色禁行機車標誌之車道直行，車頭筆直朝前，並未
      偏右行進，而其機車所行駛之禁行機車車道之外（右）側
      車道，有其他機車通行，且留有相當之道路空間，抗告人
      即應依規定行駛於該車道上。抗告人於原審之聲明異議狀
      ，援引「內政部警政署執行『改善交通大家一起來』道安
      執法實施計畫」所載內容，主張員警取締時應排除機車通
      行之障礙；於本件抗告狀又未指出其究竟因外（右）側車
      道受有何種阻礙，致其不得不行駛於禁行車道上，其以所
      謂右側車道受阻、機車欲變換車道所需距離較長為辯，顯
      屬無據。
（三）抗告意旨復稱機車騎士並不能夠把手靠著把手的往前行駛
      ，需留有與其他機車之間閃躲坑洞時的反應距離部分，然
      本件抗告人所行駛之禁行機車車道之右側車道既仍有充裕
      空間可供機車通行，抗告人即應依當時路況前後之車序於
      該車道內行駛，抗告人捨此不為，反以所謂保持左右車距
      ，合理化其行駛於禁行機車車道之違規行為，自無可採。
      又抗告人行駛於禁行機車車道行為，即應依規定裁罰，抗
      告人事後是否有改變行進角度而轉向外（右）側車道之舉
      動，亦不影響對本件原處分正確妥適之判斷。
（四）抗告意旨另稱抗告人於原審提出「內政部警政署執行『改
      善交通大家一起來』道安執法實施計畫」之附件，就取締
      機車行使禁行機車道項之取締認定原則或應注意事項欄所
      載：照片應能顯示外（右）側車道狀況、在交叉路口遠端
      30公尺內不得取締（見原審卷第21頁）等內容，係為提供
      一個有關員警取締時應注意項目之客觀看法部分，核該實
      施計畫之實施期間係自96年1月1日起至同年12月31日止，
      本件抗告人違規之時間為97年10月27日，非屬上開計畫之
      實施期間範圍；再者該計畫僅屬警察機關對於交通執法之
      階段性行政措施，而法官係依據法律獨立審判，憲法第80
      條定有明文，自不受上開所示之實施計畫內容所拘束，抗
      告人以該實施計畫質疑員警於本件取締手段之妥適性，不
      足作為指摘原審裁定不當之理由。
（五）至於抗告人其餘所陳臺灣道路品質不佳、與汽車相較顯對
      機車騎士之待遇較差，及新聞媒體已報導立委質疑警方於
      本件路段取締機車行經禁行機車道不妥云云，均無從推翻
      其本件交通違規事實之存在，亦不得將其交通違規之行為
      予以正當化，抗告人欲以此豁免違規責任，殊無可採。
四、綜上所述，本件抗告人確有於上揭時、地騎乘機車行駛禁行
    車道之違規情事無誤，原審同此認定，據以維持原處分機關
    依道路交通管理處罰條例第45條第13款、第63條第1項第1款
    規定，裁罰受處分人罰鍰6百元並記違規點數1點之裁決結果
    ，其認事用法，均無不合。抗告意旨執前詞，指摘原裁定不
    當，提起抗告，為無理由，應予駁回。
據上論斷，應依道路交通案件處理辦法第26條，刑事訴訟法第41
2條，裁定如主文。
中    華    民    國    98    年    6     月   19     日
                  刑事第十三庭  審判長法  官  曾德水
                                      法  官  林婷立
                                      法  官  陳恆寬
以上正本證明與原本無異。
不得再抗告。
                                      書記官  黃家麟
中    華    民    國    98    年    6     月    22    日


司法院資訊處製作；財團法人民間司法改革基金會備份。
